臺灣嘉義地方法院民事判決
111年度訴字第151號
原      告  盧明蘭  
訴訟代理人  湯光民律師
複代理人    林家弘律師
            劉昆銘律師
            江冠瑩    住嘉義市○區○○路00000號3樓之1  被  
    告  盧明珠    住高雄市○○區○○路00號
            盧賴秀蓮
            盧駿緯  
            盧洪昭杏
            盧合川  
            盧瑞良  
            謝盧梅朱

            盧麗花  
            盧冠吉  
            盧民授  
上列當事人間分割共有物事件，本院於民國111年5月2日言詞辯
論終結，判決如下：     
    主  文
一、兩造共有坐落附表所示土地，分割如附圖即嘉義市地政事務
    所民國111年3月3日土地複丈成果圖所示，即：⑴代號甲部分
    面積168平方公尺，分歸原告盧明蘭取得。⑵代號乙部分面積
    504平方公尺，分歸被告盧冠吉取得。⑶代號丙部分面積504
    平方公尺，分歸被告盧民授取得。⑷代號丁部分面積1,007平
    方公尺，分歸被告盧洪昭杏取得。⑸代號戊部分面積168平方
    公尺，分歸被告盧明珠取得。⑹代號己部分面積168平方公尺
    ，分歸被告盧賴秀蓮取得。⑺代號庚部分面積168平方公尺，
    分歸被告盧駿緯取得。⑻代號辛部分面積335平方公尺，分歸
    被告盧合川、盧瑞良、謝盧梅朱、盧麗花共同取得，並依照
    被告盧合川應有部分5分之1、被告盧瑞良應有部分5分之1、
    被告謝盧梅朱應有部分5分之1、被告盧麗花應有部分5分之2
    的比例保持共有。
二、訴訟費用由雙方依附表所示「訴訟費用負擔」欄所示比例負
    擔。　　
    事實及理由
一、本件被告經合法通知，都沒有在言詞辯論期日出庭，且沒有
    民事訴訟法第386條各款規定的情形，所以本院依原告的聲
    請，在只有原告一方到場辯論情形下作成判決。
二、原告主張：
（一)如附表所示土地（下稱本件土地）為兩造共有，應有部分
     如附表所示。兩造沒有不分割的協議，也沒有因物的使用
     目的不能分割的情形，但是因為共有人無法達成協議分割
     ，所以依照民法第823條第1項前段、第824條第2項第1款規
     定提起本訴，請求裁判分割本件土地。
（二)本件土地只有北側臨接北社尾路258巷，為使本件土地分割
     後，各共有人都可以對外聯絡通行，應該以南北縱向並且
     平行地籍線的方式分割。此外，本件土地屬於圖解區，土
     地上除了種植水稻，並沒有地上物，而且本件土地深度約3
     5平方公尺，考量可以原物分配給各共有人，以及避免受分
     配土地寬度不足而沒有辦法利用等情，所以請求依照嘉義
     市地政事務所111年3月3日土地複丈成果圖(下稱附圖)所示
     的方案分割等語。並聲明：如主文所示。
二、被告答辯：
（一）被告盧賴秀蓮：同意分割，但是土地不大等語。
（二）被告盧駿緯：同意分割，但是因為本件土地是農地，所以
      希望可以分在一起等語。
（三）被告盧瑞良：不同意原告分割方案，希望可以分在本件土
      地東邊，因為我就住在對面，且因為我們面積比較小，如
      果依照原告分割方案分割，會太狹長，不方便耕作等語。
（四）被告謝盧梅朱：不同意原告分割方案等語。
（五）被告盧洪昭杏、盧明珠、盧合川、盧麗花、盧冠吉、盧民
      授未於言詞辯論期日到場，亦未提出書狀為任何聲明或陳
      述。　　
三、法院的判斷：
（一）共有人，除法令另有規定外，得隨時請求分割共有物。但
      因物之使用目的不能分割或契約訂有不分割之期限者，不
      在此限；共有物之分割，依共有人協議之方法行之。分割
      之方法不能協議決定者，法院得因任何共有人之請求，命
      以原物分配於各共有人。民法第823條第1項、第824條第1
      項、第2項第1款分別有明文規定。
（二）本件原告起訴主張本件土地為雙方所共有，共有人及應有
      部分如附表所示，本件土地沒有約定不分割的協議，也無
      因物的使用目的上不能分割的情形，有土地登記謄本在卷
      可佐（見本院卷第109至113頁），且被告都不爭執，可以
      相信為真實。但是雙方在本院調解不成立，可見雙方間無
      法就分割方法達成協議，所以原告依照前揭規定，本於本
      件土地共有人地位訴請裁判分割本件土地，就有法律上依
      據。
（三）經本院會同雙方及嘉義市地政事務所測量人員至現場履勘
      ，結果為：本件土地上現況為種植水稻，無地上物，北面
      鄰接北社尾路，南、西面也為種植水稻，東面為他人住宅
      ，只能從土地北面對外聯絡，有本院110年11月9日勘驗筆
      錄及照片可稽（見本院卷第139至140頁、第145至147頁）
      。
（四）如果依照原告所提如附圖所示的分割方案，與共有人使用
      現況相符，各共有人分得土地，都屬方正、完整，有助於
      未來的使用、發展；而且各共有人都可以利用北面道路出
      入，對外交通便利，可充分發揮土地的經濟價值。且未到
      庭之被告對於上開分割方案也無意見。所以，本院審酌共
      有人的意願、本件土地目前使用現狀、分割後的經濟效用
      及整體利用價值，認如附圖分割方案應屬妥適。
四、結論，本件土地並沒有因使用目的不得分割或約定不能分割
    的情事，但是共有人到目前為止都未能協議分割，本院審酌
    共有人的意願、本件土地目前使用現狀、分割後的經濟效用
    及整體利用價值等一切情狀，認為原告主張如附圖所示的分
    割分案為適當，因此判決如主文第1項所示。　
五、因共有物分割、經界或其他性質上類似之事件涉訟，由敗訴
    當事人負擔訴訟費用顯失公平者，法院得酌量情形，命勝訴
    之當事人負擔其一部，民事訴訟法第80條之1定有明文。本
    件雖然准許原告的請求分割系爭土地，但是分割方法是法院
    考量全體共有人的利益，原告既為共有人，也同受其利，所
    以訴訟費用應由兩造依附表「訴訟費用負擔」欄所示的比例
    負擔，始屬公允。
六、訴訟費用負擔之依據：民事訴訟法第80條之1、第85條第1項
    但書。
中　　華　　民　　國　　111 　年　　5 　　月　　16　　日
                  民事第一庭  法　官　 吳芙蓉 
以上正本證明與原本無異。
如不服本判決，應於送達後20日內，向本院提出上訴狀並表明上
訴理由（須附繕本）。如委任律師提起上訴者，應一併繳納上訴
審裁判費。 
中　　華　　民　　國　　111 　年　　5 　　月　　17　　日
　　                          書記官   王立梅
附表：
土地坐落：嘉義市○○段000地號土地    編號 共有人 應有部分 訴訟費用負擔 1 原告盧明蘭 3/54 3/54 2 被告盧明珠 3/54 3/54 3 被告盧賴秀蓮 1/18 1/18 4 被告盧駿緯 1/18 1/18 5 被告盧洪昭杏 1/3 1/3 6 被告盧合川 1/45 1/45 7 被告盧瑞良 1/45 1/45 8 被告謝盧梅朱 1/45 1/45 9 被告盧麗花 2/45 2/45 10 被告盧冠吉 1/6 1/6 11 被告盧民授 1/6 1/6